臺灣臺南地方法院刑事判決　　　　　　 93年度簡上字第163號
　　上　訴　人
　　即　被　告　甲○○
　　　　　　　　　　　號八樓之.
　　選任辯護人　陳文卿律師
上列上訴人因贓物案件，不服本院九十三年度簡字第五０六號中
華民國九十三年五月七日第一審判決（聲請案號：九十一年度偵
字第一二八七號），提起上訴，本院管轄之第二審合議庭判決
如左：
    主  文
原判決撤銷。
甲○○收受贓物，處有期徒刑伍月，如易科罰金，以參佰元折算
壹日，牌照號碼ＹＶ─九一三一號ＢＥＮＺ牌Ｓ３２０型自小客
車壹輛沒收；又連續寄藏贓物，處有期徒刑參月，如易科罰金，
以參佰元折算壹日。應執行有期徒刑陸月，如易科罰金，以參佰
元折算壹日，牌照號碼ＹＶ─九一三一號ＢＥＮＺ牌Ｓ３２０型
自小客車壹輛沒收。
    事  實
一、甲○○、林秀珠二人分別係乙○○、丁○○（右二人涉嫌竊
    盜等罪行部分，分別經法院判處有期徒刑三年二月、三年確
    定，現在監執行中）之同居人，彼此間同居有數年至八、九
    年不等，甲○○並育有一子。渠等明知乙○○、丁○○二人
    係朋友關係，惟均無正當工作，且所有金錢來源，係與吳麗
    珠、黃湍崑、吳雅媚、吳文成、胡輝煌、劉興雄等人共組之
    竊盜及盜刷信用卡集團犯罪獲利而來，亦即由該集團成員於
    台南縣、市各大賣場等處，竊取被害人財物，又若所竊得財
    物係信用卡，則另黏貼變造條碼紙，變造持卡人簽名後，持
    往金飾店或通訊行，盜刷信用卡購買金飾或手機後，持向其
    他店家變現而來，均係盜贓物或贓物變得之財物，並非循正
    常管道賺取。甲○○明知乙○○於民國八十七年六月間在台
    南市與其一同去購買ＢＥＮＺ牌，Ｓ３２０型，車號ＹＶ─
    九一三一號自小客車一輛，所付之現金新台幣（下同）一百
    四十餘萬元係乙○○竊盜之贓物所變得之財物，於乙○○購
    買該車登記於甲○○名下並交付甲○○使用，甲○○竟基於
    收受贓物之犯意予以收受使用。又其明知乙○○先後於八十
    六、七年間，於台南市所交付代為保管之外幣美鈔一元十六
    張、五元一張、十元四張、二十元八張、五十元三張、一百
    元三張、港幣十元十張、二十元六張、五十元二張、韓幣一
    萬元十一張等外幣多紙，係乙○○等人竊盜所得之贓物，竟
    仍基於寄藏之概括犯意，於其所申設之台南市○區○○路「
    第一銀行」保險箱內，連續多次寄藏前揭外幣。嗣於八十七
    年六月十七日上午九時三十分，林秀珠駕駛車輛，搭載甲○○、乙○○、丁○○三人，至台南縣仁德鄉仁愛村一一五０
    號萬客隆停車場二樓時，乙○○、丁○○正欲行竊停車場內
    停放劉李素真所有Ｅ２─五四六七號小客車內財物時，為埋
    伏員警發覺，當場逮獲林秀珠，餘均逃逸無蹤。於八十七年
    八月十六日十八時五十分許，乙○○駕駛其所竊得丙○○所
    有之Ｖ六─一五五九號自小客車載甲○○行經台南市○○○
    路與文賢路口時，遭警逮捕，並循線扣得前揭ＹＶ─九一三
    一號自小客車一輛；又為警於八十七年八月十七日，偕同前
    往台南市○○路○段「第一銀行」，在甲○○申設保險箱內
    ，扣得乙○○前交付甲○○寄藏之前揭外幣多紙，始循線查
    知上情。
二、案經臺灣高法院臺南分院檢察署函送臺灣臺南地方法院檢察
    署檢察官偵查後聲請簡易判決處刑。
    理  由
一、訊據被告甲○○矢口否認涉有為上開收受贓物及寄藏贓物之
    犯行，辯稱登記在其名下之ＹＶ─九一三一號自小客車係由
    其出資購得，並非以贓款買得，又乙○○交付其寄放在其所
    承租之第一銀行保險箱內之各種外幣，其並不知係贓物云云
    。
二、惟查：
(1)、被告甲○○於本院九十三年九月七日審理時稱：購買ＹＶ─
    九一三一號自小客車的錢是由乙○○拿出七十萬元，其則以
    標會所得會款六十萬元及賣其所有之Ｄ二─六七二一號自小
    客車給其妹妹朱碧蓮另一輛車二十五萬元，合計八十五萬元
    ，其將其中七十萬元交給乙○○做為購買上開ＹＶ─九一三
    一號自小客車之部分車款。
(2)、證人乙○○於八十七年八月十七日警詢時稱：「我所拿出
    來的資金均是所竊得之信用卡刷卡購物，然後變賣所得之金
    錢」得款為之，已據乙○○於警訊時供陳甚明（見南市警二
    刑偵字三００號影印警卷第七頁）。於本院九十三年九月
    七日審理時稱：購買ＹＶ─九一三一號自小客車之車款「我
    向朋友借六十萬元，我再拿十萬元給她（甲○○）」，並稱
    是伊與被告甲○○一起去車行，一百四十餘萬元現金由伊拿
    給車行。外幣放在甲○○所承租之銀行保險箱內，是因「甲○○擔心被偷，所以放在保險箱」，伊在警詢時有向警察說
    「上開外幣均是自八十七年初陸續自他人自小客車上竊得，
     我均寄放在甲○○保險箱內」等語。
(3)、證人丁○○於本院九十四年三月三日審理時證稱：乙○○於
    八十七年間有向伊借五十萬元，沒有說做何用途，只說需要
    這筆錢，沒有寫收據，該筆錢是伊簽大家樂簽中的。
(4)、證人朱碧蓮於本院九十四年三月三日審理時證稱：伊以做記
    事本之手工為職業，月薪約七、八千元，其姊姊甲○○於八
    十七年六、七月間將Ｄ二─六七二一號自小客車以二十五萬
    元賣給伊。
(5)、查乙○○於警詢時所言與其在本院審理時所言不符，復與證
    人丁○○所證述之內容不符，而五十萬元為一筆鉅款，證人
    丁○○無正當職業，以竊盜為生，如真有以五十萬元借給乙○○，豈有不要乙○○寫收據之理，又丁○○亦未能證明其
    確有簽大家樂簽中獎五十萬元之事實，是乙○○上開證稱向
    朋友借六十萬元，再添十萬元給甲○○云云以及上開證人丁○○證稱有將五十萬元借給乙○○云云之證言，均不足採信
    ，自不得資為對被告甲○○有利之證據。
(6)、又查被告甲○○雖有提出Ｄ二─六七二一號自小客車之新領
    牌照登記書及行車執照、郵政存簿及朱碧蓮之郵政存簿等影
    本，Ｄ二─六七二一號自小客車已過戶給朱碧蓮，有行車執
    照影本及本院依職權調取之Ｄ二─六七二一號自小客車車籍
    查詢單、異動歷史查詢單、過戶登記聲請書影本等附卷可稽
    。惟查朱碧蓮之郵政存簿影本雖有八十七年六月六日提款二
    十五萬元之記錄，然被告甲○○之郵政存簿影本於八十七年
    六月三日之存款結餘為三十四萬二千五百九十六元，其先於
    八十七年六月六日存入三十萬元，使存款結餘為六十四萬二
    千五百九十六元後，再於同日提款六十萬元，而被告甲○○
    既稱其標會所得會款六十萬元及賣其所有之Ｄ二─六七二一
    號自小客車給其妹妹朱碧蓮另一輛車二十五萬元，合計八十
    五萬元，其將其中七十萬元交給乙○○做為購買上開ＹＶ─
    九一三一號自小客車之部分車款，既如此則其何必又提款六
    十萬元，顯然矛盾。又被告甲○○稱其職業是替人代工，每
    月工資在一萬八千元至二萬元之間，其雖稱標會得款六十萬
    元，惟查被告甲○○迄今仍未能提出所參與之互助會之相關
    資料以證其言，以被告甲○○之工作收入主要來自家庭代工
    ，每月僅一萬八千元至二萬元不等，先前變賣舊車所得亦僅
    二十五萬元等情，尚難認其有購買如此高價進口車之能力，
    是被告甲○○所辯係自有資金購買，應非事實，不足採信。
    再者，被告甲○○明知其於八十七年八月十六日即被警查獲
    ，並查扣上開ＹＶ─九一三一號自小客車，詎其竟於九十二
    年間委託黃達汽車商行賣售該車，並於九十二年四月二十五
    日立下讓度書，將上開車輛賣給鄭正雄（該車牌照經鄭正雄
    新領牌照號碼為Ｚ０─六０一七號），業經本院依職權調取
    ＹＶ─九一三一號自小客車之車籍資料影本查明，有該車之
    車籍資料影本六紙附卷可稽，茍非被告甲○○心虛，其何以
    竟將該車出賣脫手，被告甲○○所辯係自有資金購買，應非
    事實，不足採信。又查扣案之外幣多紙，係乙○○自八十七
    年初陸續自他人之自小客車上竊得後，交予被告甲○○寄放
    在銀行保管箱內等情，業據乙○○於警詢時供述在卷（見南
    市警二刑偵字三００號影印警卷第九頁），且被告亦坦承有
    受乙○○所託將上述外幣寄放在保險箱內，乙○○並於本院
    九十三年九月七日審理時證述外幣放在甲○○所承租之銀行
    保險箱內，是因「甲○○擔心被偷，所以放在保險箱」，已
    如前述。按乙○○並無正當職業，係以竊盜為業，被告與乙○○同居八、九年之久，且育有一子，豈有不知之理，其辯
    稱不知上開外幣係贓物，殊不足採信。綜上所述，事證明確
    ，被告甲○○之犯行，洵堪認定。
三、按因贓物變得之財物以贓物論，刑法第三百四十九條第三項
    定有明文。上開ＹＶ─九一三一號自小客車之車款，係乙○○以贓物變得之現金所購買，亦為贓物。核被告甲○○所為
    ，係犯刑法第三百四十九條第一項之收受贓物罪及同法第三
    百四十九條第二項之寄藏贓物罪。被告甲○○先後多次寄藏
    贓物之犯行，時間緊接，所犯係犯罪構成要件相同之罪，顯
    係基於概括之犯意為之，為連續犯，應依刑法第五十六條之
    規定以一罪論，並加重其刑。又其所犯收受贓物及、寄藏贓
    物二罪間，犯意各別，罪名有異，應分論併罰。
四、原審以被告甲○○犯行明確，並審酌被告犯罪之動機無非貪
    圖暴利、手段不法、對社會所生損害、所得利益鉅大、犯罪
    後態度不知悔悟等一切情狀，判處被告甲○○連續收受贓物
    ，處有期徒刑伍月，連續寄藏贓物，處有期徒刑陸月，並定
    應執行有期徒刑拾月及易科罰金之折算標準並宣告ＹＶ─九
    一三一號自小客車沒收，固非無見。惟查上開購買ＹＶ─九
    一三一號自小客車之車款，係乙○○以贓物變得之現金所購
    買，而非被告甲○○有收受購買該車現金一百四十餘萬元贓
    物，再由被告甲○○以上開一百四十餘萬元去購買上開車輛
    ，是被告甲○○有收受贓物（ＹＶ─九一三一號自小客車）
    一次，原審竟認係被告甲○○有收受購買該車現金一百四十
    餘萬元贓物，及ＹＶ─九一三一號自小客車贓物，並因此認
    被告甲○○係收受贓物之連續犯，並資為定罪量刑之依據而
    依刑法第五十六條之規定予以加重其刑，其此部分所認定之
    事實及適用法律顯然有誤，所為之定罪量刑自屬無可維持。
    又ＹＶ─九一三一號自小客車之價值高達一百四十餘萬元，
    而被告甲○○連續寄藏贓物之外幣價值低微，充其量亦不過
    價值新臺幣一、二萬元，原審竟對收受贓物處有期徒刑伍月
    ，對寄藏贓物處有期徒刑陸月，二者相較，量刑已有不當，
    復未考量被告甲○○係乙○○之多年同居人，甲○○於拒絕
    乙○○寄藏贓物，於人情上本屬難為等情，而對被告甲○○
    寄藏贓物部分處有期徒刑陸月，量刑顯有不當自不待言。綜
    上所述，本件被告甲○○上訴雖無理由，惟原審既有上開違
    誤，自屬無可維持，應由本院管轄合議庭將原審判決撤銷改
    判。爰審酌被告甲○○犯罪之動機、目的、手段、生活狀況
    、智識程度、所生之危害及犯罪後之態度，以及其與乙○○
    有多年之同居關係而犯下本案之罪等一切情狀，量處如主文
    所示之刑，並遇定其應執行刑及易科罰金之折算標準，以示
    懲儆。又查被告行為後，刑法已於九十年一月十日修正公布
    ，並自同年月十二日生效，該法修正後第四十一條第一項前
    段易科罰金之折算標準，與修正前刑法第四十一條規定比較
    ，以修正後之規定較有利於行為人，本件被告犯罪時間，雖
    在刑法修正生效之前，仍應依刑法第二條第一項前段規定，
    適用裁判時即修正後之刑法第四十一條第一項前段之規定，
    就被告所量處之刑，諭知易科罰金之折算標準。扣案之ＹＶ
    ─九一三一號ＢＥＮＺ牌，Ｓ３２０型，自小客車一輛，係
    被告甲○○犯罪（收受贓物變得之財物）所得之物，且係被
    告甲○○所有，並依刑法第三十八條第一項第三款規定宣告
    沒收（至其究竟如何於扣案中另將該車輛賣給鄭正雄，是否
    因此涉犯他罪，自應由檢察官另行偵辦）。另扣案之外幣美
    鈔一元十六張、五元一張、十元四張、二十元八張、五十元
    三張、一百元三張、港幣十元十張、二十元六張、五十元二
    張、韓幣一萬元十一張等外幣，雖係被告甲○○犯罪（寄藏
    贓物）所得之物，惟係被害人所有，並非被告甲○○之物，
    與沒收要件不合，自不得宣告沒收。
據上論斷，應依刑事訴訟法第四百五十五條之一第一項、第三項
、第三百六十九條第一項前段、第三百六十四條、第二百九十九
條第一項前段，刑法第二條第一項前段、第三百四十九條第一項
、第二項、第五十六條、第五十一條第五款、第四十一條第一項
前段、第三十八條第一項第三款，罰金罰鍰提高標準條例第一條
前段、第二條，判決如主文。
本案經檢察官戊○○到庭執行職務。
中　　華　　民　　國　九十四　 年　 六　　月　三十　　日
            刑事第六庭  審判長法  官  陳忠鎣
                              法  官  鍾邦久
                              法  官  林勝利
以上正本證明與原本無異。
本件不得上訴。
　　　　　　　　　　　　　　　書記官　陳怡吟
中　　華　　民　　國　九十四　 年　 六　　月　三十　　日
附錄法條：
中華民國刑法第三百四十九條
收受贓物者，處三年以下有期徒刑、拘役或五百元以下罰金。
搬運、寄藏、故買贓物或為牙保者，處五年以下有期徒刑、拘役
或科或併科一千元以下罰金。
因贓物變得之財物，以贓物論。
